【裁判字號】    95,訴,158
【裁判日期】    970718
【裁判案由】    損害賠償等
【裁判全文】
臺灣士林地方法院民事判決               95年度訴字第158號
原      告  己○○
            丁○○
共      同
訴訟代理人  簡長輝律師
被      告  丙○○
訴訟代理人  陳柏廷律師
複  代理人  蔡岳泰律師
            甲○○
被      告  裕城不動產仲介經紀有限公司
法定代理人  戊○○原名：陳靜.
上列當事人間損害賠償等事件，本院於中華民國97年7 月2 日言
詞辯論終結，判決如下：
    主  文
原告之訴及假執行之聲請均駁回。
訴訟費用由原告負擔。
    事  實
壹、程序部分
一、訴狀送達後，原告不得將原訴變更或追加他訴。但擴張或減
    縮應受判決事項之聲明者，不在此限，此觀諸民事訴訟法第
    255條第1項但書第3 款規定自明。查原告己○○、丁○○（
    下與己○○合稱原告，分稱姓名）起訴原請求(一)被告丙○○
    、曹正凱、庚○○應連帶給付己○○全部請求之最低金額新
    臺幣（下同）1,903,000 ，及自起訴狀繕本送達被告之翌日
    起至清償日止，按年息百分之5 計算之利息。(二)被告裕城不
    動產仲介經紀有限公司（下稱裕城公司，與丙○○合稱被告
    ，分則逕稱姓名、名稱）、曹正凱、庚○○應連帶給付己○○全部請求之最低金額1,903,000 ，及自起訴狀繕本送達被
    告之翌日起至清償日止，按年息百分之5 計算之利息。(三)前
    二項請求，於其中一被告清償時，其他被告於該清償範圍內
    免除給付義務。嗣於民國95年10月17日原告具狀變更訴之聲
    明，將請求金額變更為4,691,519 元及其法定遲延利息。核
    原告所為，係擴張應受判決事項之聲明，揆之首開規定，自
    應准許。
二、次按原告於判決確定前，得撤回訴之全部或一部。但被告已
    為本案之言詞辯論者，應得其同意。民事訴訟法第262 條第
    1 項定有明文。經查，原告原起訴請求被告、曹正凱、庚○○賠償損害，嗣於95年12月7 日原告具狀撤回對曹正凱、庚○○之請求，查曹正凱、庚○○均尚未為本案之言詞辯論，
    原告自得將此部分訴訟撤回，合先敘明。
貳、實體部分
一、原告起訴主張：丁○○於93年12月31日，向丙○○買受其委
    託裕城公司出售之門牌號碼臺北市○○區○○路1 段238 號
    6 樓房屋及基地（下合稱系爭房地，分則稱系爭房屋、系爭
    土地），系爭房屋總面積42.18 坪，雙方約定買賣價金為新
    臺幣14,416,800元，約定移轉系爭房地所有權予己○○，而
    成立第三人利益契約，並簽訂買賣契約乙紙（下稱系爭契約
    ）。詎伊等於系爭房地所有權移轉並點交後，於整修浴室時
    ，竟發現屋頂水泥剝落、鋼筋銹蝕嚴重、部分樓板竟以鐵板
    替代、多處嚴重漏水，且系爭房屋之室內使用面積中竟另有
    約15坪為使用執照核發後所興建或改建之違章建築，致使伊
    等因而支出上開修繕費用，以及系爭房屋買賣價差損害等共
    計4,491,519 元，並因被告對上開事實均故意隱匿，不予告
    知，顯係以詐術誘使伊等訂立系爭契約，致使伊等無端成為
    違法占用公設之惡鄰居，身心承受無法彌補之傷害，請求被
    告給付20萬元之非財產上損害賠償。對丙○○，就漏水修復
    費用193,000 元，依民法第354 、36 0、213 、227 、269
    條第1 項規定，請求不完全給付及物之瑕疵損害賠償；就房
    屋價差4,298,519 元部分，依民法第350 、354 、360 、21
    3 、227 、269 條第1 項規定，請求減少價金及損害賠償及
    不完全給付之損害賠償；慰撫金20萬元部分，依民法第227
    條之1 請求。對裕城公司，依民法第535 、544 、224 條請
    求損害賠償（見本院卷第355 、356 頁筆錄）。丙○○並與
    裕城公司負不真正連帶責任，應賠償己○○上開之損失等情
    ，並聲明：(一)丙○○應給付己○○4,691,519 元，暨自起訴
    狀繕本送達翌日起至清償日止，按週年利率5%計算之利息。
    (二)裕城公司應給付己○○4,691,51 9元，暨自起訴狀繕本送
    達翌日起至清償日止，按週年利率5%計算之利息。(三)前二項
    請求，於其中之一被告清償時，另一被告於該清償範圍內免
    除給付義務。(四)願供擔保，請准予宣告假執行。
二、被告丙○○抗辯略以：原告於系爭契約成立前，即已知悉系
    爭房屋有漏水之情形，且漏水為房屋長期使用所生之必然耗
    損，伊等就該部分並無保證品質，交易過程中原告亦知悉系
    爭房屋有防水修繕，故並無出賣人故意不告知瑕疵之情形。
    且原告先於94年3 月30日委託律師以94世函0307號律師函主
    張違建漏水等瑕疵，且此前尚以原告自己之名義，以存證信
    函通知表示解除契約，而該存證信函已主張解除契約，故形
    成權一旦行使而契約解消，則訴請伊等給付部分，即屬無據
    ，復原告再起訴主張減少價金，即有違誤。退步言之，縱認
    原告解約不合法而契約存在，嗣原告主張減少價金，則依據
    民法第365 條規定，以該律師函通知後6 個月不行使，即已
    逾除斥期間，不得行使減少價金之權利。再者，系爭契約所
    約定之買賣房屋面積，與伊等實際移轉登記之權狀面積相符
    ，並無原告所稱移轉產權不足之情形，故原告所為之主張，
    實無理由等語，資為答辯。並聲明：(一)原告之訴駁回。(二)如
    受不利判決，願供擔保請准宣告免為假執行。
三、被告裕城公司抗辯略以：不動產買賣契約是雙方合意簽訂，
    原告主張仲介刻意隱瞞漏水瑕疵或不告知等均非事實。買賣
    雙方是因為漏水發生爭執，以此請求價差並無理由等語。並
    聲明：(一)原告之訴駁回。(二)如受不利判決，願供擔保請准宣
    告免為假執行。
四、原告主張丁○○經由裕城公司之仲介，於93年12月31日向丙○○購買門牌號碼臺北市○○區○○路1 段238 號6 樓房屋
    及基地，買賣價金14,416,800元，約定己○○為登記權利名
    義人，價金俱已付清，丙○○亦業已將系爭房地移轉登記與
    原告己○○，並於94年2 月5 日交屋等情，業據其提出系爭
    契約書、產權調查資料、不動產標的現況說明書等附卷可稽
    ，且為被告所不爭，原告此部分之主張，應堪信為真實。
五、得心證之理由：
  (一)原告於起訴前已解除系爭契約，得否再起訴請求減少價金或
    賠償損害？
    按「買賣因物有瑕疵，而出賣人依前五條之規定，應負擔保
    之責者，買受人得解除其契約或請求減少其價金。但依情形
    ，解除契約顯失公平者，買受人僅得請求減少價金。」民法
    第359 條定有明文。本件原告丁○○固曾於94年3 月30日委
    託律師以94世函0307號律師函主張違建漏水等瑕疵，且此前
    尚以原告自己之名義，以存證信函通知表示解除契約，有被
    告提出之律師函及存信函可稽（見本院卷第71~78 頁），惟
    被告丙○○既否認有上開瑕庛，且本院亦認系爭房屋僅有漏
    水之瑕疵（詳後述），且依其主張修復費用為243,000 元，
    與系爭房地之總價金相比，瑕疵尚非重大，且被告於起訴前
    亦不同意解除契約，則原告丁○○解除契約顯失公平，其解
    除契約為不合法，系爭契約仍存在，則應審酌其減少價金或
    損害賠償之請求是否有理由。
  (二)系爭房屋是否有漏水之瑕疵？
    1.原告主張其於系爭房屋成立後始知漏水瑕疵等語，惟為被
      告所否認。經查，被告丙○○固曾於93年間委由永峰防水
      工程有限公司（下稱永峰公司）施作防水工程，並交付永
      峰公司出具之防水、防熱、壁癌工程服務保證書予原告，
      然該工程保證書之施工範圍僅載明：廚房外牆、儲藏室外
      牆、7 樓小房間靠電梯間的牆壁（見本院一卷第90頁）。
      並據證人即本件之仲介人員庚○○於97年1 月18日言詞辯
      論期日到庭證稱: 「（問：簽約前，買方有無就漏水部分
      檢查過系爭房屋？其他地方是否看得出來？）簽約前有看
      過房子，但只有看到前半部有漏水，其他地方沒有看到。
      」、「（問：交屋時你有無在場? 當時房屋有無漏水？）
      有在場，那陣子常下大雨，交屋時確實有再發現主臥室對
      面的臥房、廚房的牆壁有漏水，大門進來的牆壁也有。」
      等語，可知原告係於簽約後，交屋時始知悉上開非保固範
      圍內之漏水情形。
    2.按所謂物之瑕疵，即係凡依通常交易觀念，或依當事人之
      決定，認為物應具備之價值、效用或品質而不具備者，即
      為物有瑕疵，且不以物質上應具備者為限（最高法院73年
      臺上字第1173號判例參照）。而公寓大廈房屋，其物之通
      常效用即為供居住、營業使用，倘有漏水，自足影響居住
      、營業之目的，而屬物之瑕疵，應不待言。系爭房屋既有
      上開漏水現象，當屬系爭契約之買賣標的物之瑕疵，殊屬
      明確。依兩造簽訂之不動產標的現況說明書第8 項載明：
      「建築改良物無滲漏水之情形」（見本院一卷第19頁），
      可證無滲漏水之情形，自屬被告應保證品質之範圍，而應
      負瑕疵擔保責任。
    3.又依系爭契約書第7條第4款約定: 「乙方（即丙○○）保
      證依照本契約之房屋現況確認內容，將房地點交與甲方（
      即本件原告）驗收，交屋時若有與『房屋現況確認』內容
      不符，乙方應負責修復或換新。」，依一般不動產交易習
      慣，通常係指屋內裝潢、增建等部分，出賣人依房屋現況
      交屋，至於不動產如有結構安全、漏水、海砂屋、輻射屋
      等問題，因非肉眼立即可得察知，自無所謂「依現況交屋
      」可言。況上開條文並未約定得免除出賣人基於買賣之物
      之瑕疪擔保責任，被告丙○○辯稱依此約定免負瑕疵擔保
      責任乙節，即無足取。系爭房屋確有漏水之瑕疵。
  (三)系爭房屋違建部分是否屬瑕疵？
    本件原告主張違建部分因未能辦理所有權登記受有損害，而
    向被告請求買賣房屋之價差損害4,298,519 元，為被告所否
    認。經查，據證人庚○○到庭證述，增建部分計有陽台採光
    罩外推、露台及頂樓增建部分，陽台採光罩外推本為原告所
    知，頂樓增建部分則經簽約當時由訴外人即仲介店長乙○○
    審核發現告知雙方，並經兩造同意請代書於系爭契約書上註
    記「頂樓增建部分房屋點交時隨同移轉」，由此可知，原告
    對頂樓增建亦屬違建應有認識。再者，後露台部分依被告所
    提供之臺北市士林地政事務所建物測量成果圖，亦有詳細記
    載建物登記狀況，此亦與系爭契約書所約定之買賣房屋面積
    即建物第6 層66 .86 平 方公尺、附屬建物陽台14.8平方公
    尺、露台48.57 平方公尺及花台2.27平方公尺等相符，且與
    丙○○實際移轉登記之權狀面積相符合，則被告已履行系爭
    契約應給付之房屋坪數。本件為現物買賣及特定物買賣，出
    賣人即丙○○已依簽約時之房屋現況將增建部分交付予原告
    使用，尚難認系爭房屋因露台部分未能辦理所有權登記，而
    有面積不足之瑕疵。故原告此部分之主張均無理由。
  (四)原告請求被告向原告己○○賠償損害有無理由？
    1.按「以契約訂定向第三人為給付者，要約人得請求債務人
      向第三人為給付，其第三人對於債務人，亦有直接請求給
      付之權。」民法第269 條第1 項固有明定。又「利他契約
      之給付，係約定向第三人為之，第三人有向債務人直接請
      求給付之權利，固有不履行給付之損害賠償請求權，惟債
      權人亦有請求債務人向第三人為給付之權利，苟債權人因
      債務人不履行向第三人為給付之義務，致其受有損害時 (
      如債權人與第三人約定，債務人不履行給付時，應對第三
      人支付違約金是)， 自亦得請求債務人賠償。」、「第三
      人利益契約係約定債務人向第三人為給付之契約，第三人
      有向債務人直接請求給付之權利，於債務人不履行債務時
      ，對於債務人有債務不履行之損害賠償請求權。而債權人
      亦有請求債務人向第三人為給付之權利，於債務人不履行
      向第三人為給付之義務時，對於債務人自亦有債務不履行
      之損害賠償請求權。惟此二者，具有不同之內容，即第三
      人係請求賠償未向自己給付所生之損害；而債權人則祗得
      請求賠償未向第三人為給付致其所受之損害。」，最高法
      院分別著有66年臺上字第1204號、83年臺上字第836 號判
      例可稽，故訂有第三人利益契約時，債權人及第三人固均
      得請求債務人第三人給付，惟債務人債務不履行時，債權
      人與第三人所得請求之損害賠償內容並不相同。
    2.又按因可歸責於債務人之事由，致為不完全給付者，債權
      人得依關於給付遲延或給付不能之規定行使其權利。民法
      第227 條第1 項固有明文規定。然出賣人就其交付之買賣
      標的物有應負擔保責任之瑕疵，而其瑕疵係於契約成立後
      始發生，且同可歸責於出賣人之事由所致者，則出賣人除
      負物之瑕疵擔保責任外，同時構成不完全給付之債務不履
      行責任。最高法院77年4 月19日77年度第7 次民事庭會議
      要旨可以參照。亦即，買賣標的物如係特定物，瑕疵雖於
      契約成立時既已存在，就出賣人言，將該特定之標的物交
      付，即屬依債務本旨而為給付，對於物之瑕疵則依瑕疵擔
      保負其責任，尚不構成不完全給付問題，僅於瑕疵係於契
      約成立後發生者，因其給付不完全，始同時發生債務不履
      行責任。
    3.系爭房屋固有漏水之瑕疵，惟本件己○○僅為登記權利名
      義人，並非丁○○與丙○○間買賣契約之當事人，丙○○
      既已依利益第三人契約之約定，移轉系爭房地所有權予己○○，即已盡其給付義務。系爭房屋縱有漏水，而應由丙○○負瑕疵擔保責任，亦與己○○無，故原告依物之瑕
      疵擔保之相關規定，請求丙○○向己○○賠償，於法不合
      ，不能准許。又依原告之主張，漏水情形既存在於買賣契
      約成立前，依上開最高法院77年4 月19日77年度第7 次民
      事庭會議決議，亦不構成不完全給付，故原告依民法第22
      7 條規定，請求丙○○向己○○賠償，亦無理由。
    4.就慰撫金部分：
      按「債務人因債務不履行，致債權人之人格權受侵害者，
      準用第192 條至第195 條及第197 條之規定，負損害賠償
      責任。」民法第227 條之1 定有明文。本件原告主張因原
      直通7 樓頂之樓梯為公共梯，與房屋現況完全不同，且看
      屋前及買賣前後，被告均未告知原告，致使原告無端成為
      違法占用公設之惡鄰居，身心承受許多傷害云云。惟查，
      據證人庚○○到庭證述，於系爭契約成立前，頂樓房間室
      內之樓梯即已是公共梯，原告於看屋時，亦向其查證等語
      （見本院二卷第278 頁），故此部分亦存在於契約成立前
      ，自亦不成立債務不履行。且原告迄未舉證證明其究有何
      人格權受侵害，其請求賠償20萬元，亦無理由。
    5.原告依民法第535 、544 、224 條等規定，請求裕城公司
      向己○○賠償損害部分：
      按民法第535 、544 、224 條係分別規定：「受任人處理
      委任事務，應依委任人之指示，並與處理自己事務為同一
      之注意，其受有報酬者，應以善良管理人之注意為之。」
      、「受任人因處理委任事務有過失，或因逾越權限之行為
      所生之損害，對於委任人應負賠償之責。」、「債務人之
      代理人或使用人，關於債之履行有故意或過失時，債務人
      應與自己之故意或過失負同一責任。但當事人另有訂定者
      ，不在此限。」即原告係依委任關係請求被告裕城公司向
      己○○賠償，惟查本件房屋仲介之委任及居間關係，係存
      在原告丁○○與裕城公司，有不動產買賣斡旋／承諾契約
      書影本在卷可稽（見本院卷第70頁），且此部分並無何利
      益第三人契約之情形，故原告依委任關係請求被告裕城公
      司向己○○賠償，亦屬無據，應予駁回。
六、綜上所述，原告對丙○○依民法第354 、360 、213 、227
    、269 條第1 項請求賠償漏水修復費用、依民法第350 、35
    4 、360 、21 3、227 、269 條第1 項規定，請求減少價金
    、損害賠償及不完全給付之損害賠償、依民法第227 條之1
    請求撫慰金20萬元；對裕城公司，依民法第535 、544 、22
    4 條請求損害賠償，並聲明(一)丙○○應給付己○○4,691,51
    9 元，暨自起訴狀繕本送達翌日起至清償日止，按週年利率
    5%計算之利息。(二)裕城公司應給付己○○4,691,519 元，暨
    自起訴狀繕本送達翌日起至清償日止，按週年利率5%計算之
    利息。(三)前二項請求，於其中之一被告清償時，另一被告於
    該清償範圍內免除給付義務。均無理由，應予駁回。原告之
    訴既經駁回，其假執行之聲請，因訴之駁回而失所依據，不
    予准許。
七、本件判決基礎已臻明確，兩造其餘攻防方法及訴訟資料經本
    院斟酌後，核與判決結果不生影響，故不另一一論述，併此
    敘明。
八、據上論結，本件原告之訴為無理由，依民事訴訟法第78條、
    第85條第1 項，判決如主文。
中    華    民    國    97    年    7     月    18    日
                  民事第一庭  法  官  陳麗芬
以上正本證明與原本無異。
如對本判決上訴，應於判決送達後20日內向本院提出上訴狀。
中    華    民    國    97    年    7     月    28    日
                              書記官  林宗勳


司法院資訊處製作；財團法人民間司法改革基金會備份。
